【裁判字號】    97,交聲,1766
【裁判日期】    971128
【裁判案由】    違反道路交通管理處罰條例聲明異議
【裁判全文】
臺灣臺北地方法院交通事件裁定        97年度交聲字第1766號
原處分機關  交通部公路總局臺北區監理所
異  議  人  乙○○
即受處分人
上列異議人即受處分人因違反道路交通管理處罰條例案件，對於
交通部公路總局臺北區監理所民國97年6 月16日所為北監自裁字
裁40-C00000000號處分（原處分案號：臺北縣政府警察局北縣警
交字第C00000000 號），聲明異議，本院裁定如下：
    主  文
異議駁回。
    理  由
一、按汽車駕駛人，行經有燈光號誌管制之交岔路口闖紅燈者，
    處新臺幣（下同）1 千8 百元以上5 千4 百元以下罰鍰，並
    記違規點數3 點，道路交通管理處罰條例第53條第1 項、第
    63條第1 項第3 款分別定有明文。
二、本件受處分人即異議人乙○○駕駛車牌號碼6C-1399 號自用
    小客貨車，於民國97年4 月15日晚間9 時28分許，沿臺北縣
    永和市○○路直行保生路往中山路方向，行經保順路、保生
    路、仁愛路五岔路口時，竟闖紅燈直行，違反道路交通管理
    處罰條例第53條第1 項規定，經臺北縣政府警察局永和分局
    警員甲○○在保生路5 巷口攔停掣單舉發，但受處分人拒絕
    簽收逕行離去，嗣受處分人於通知單上所載應到案日期前向
    交通部公路總局臺北區監理所提出申訴，經原舉發單位調查
    結果，仍認受處分人有其上開違規之行為，交通部公路總局
    臺北區監理所乃依同上規定，裁處受處分人罰鍰2 千7 百元
    ，並記違規點數3 點等情，有舉發違反道路交通管理事件通
    知單、臺北縣政府警察局永和分局書函、交通部公路總局臺
    北區○○○○○道路交通管理事件裁決書、送達證書在卷可
    按，堪以認定。
三、受處分人異議意旨略以：伊絕無闖紅燈之事，交通部公路總
    局臺北區監理所就伊陳述書之所述，完全無解釋即予裁罰，
    依無法接受，理由詳述如下：(一)當時伊所行駛之保順路適為
    綠燈號誌（該路口路燈號誌為20秒），因為保順路的路燈太
    短暫，所以伊是以超車方式超越其他車輛而盡快穿越路口，
    就紅綠燈號誌輪換來表示的話，伊所行駛之保順路變為紅燈
    之後，也應當是換仁愛路號誌燈為綠燈，而向來仁愛路上車
    輛往來熱絡，伊想要闖紅燈實不可能，因為易造成車禍事故
    ，因此伊不敢闖這紅燈；(二)員警當時是在第1 個紅綠燈口將
    伊攔停（距離員警所述之違規路口不過10公尺遠，且該路口
    為永平國小上下課專用號誌，並非十字路口），伊正在等待
    紅燈變綠燈，警員將伊攔下，在如虎口之仁愛路口伊若闖了
    紅燈，為何在學校門口（此時為深夜10點多，已經沒有學生
    跟行人會過此路口），伊卻停下來等紅燈變綠燈？試問：若
    伊於前一個車輛往來甚多的路口闖紅燈，又何需在無人的小
    路口等待紅燈變綠燈的轉換呢；(三)就紅綠燈號誌輪換來表示
    的話，伊所行駛之保順路變為紅燈以後，也應當是換仁愛路
    號誌燈為綠燈，員警行駛在保生路上應是看不到伊所行駛之
    保順路上之紅綠燈號誌，員警如何證明伊是闖紅燈的呢？而
    且員警所行駛之保生路也還是紅燈，故闖紅燈者應當是員警
    才是，再者就是員警並未啟動警車上的警鈴去超越保生路上
    紅燈，員警卻為了攔下伊，而闖了紅燈自己不知不覺，卻來
    污衊伊闖紅燈，其證據是什麼？伊實感困惑；(四)員警在攔下
    伊之後，要伊出示行照和駕照，伊以為員警是在做臨檢勤務
    而配合，怎知員警二話不說，拿了伊的證件即開予伊1 張闖
    紅燈的紅單，伊因為不知何故被員警開此張紅單，也詢問員
    警，員警卻說伊是以推測方式來判斷伊當時是闖紅燈，伊實
    不知員警是基於何種證據與理由來開立此張紅單，當時也據
    理力爭跟員警說明與溝通，怎知員警對於伊的言語皆不予理
    會，硬是拿了證件就開紅單，伊實在無法理解員警執行職務
    時，無法取信平民百姓而亂加臆測的定罪，實不知有何公權
    力可以替伊伸張正義，法治社會不是應當講求證據？員警如
    此強悍之作為讓伊無法苟同，莫須有的事要伊承擔，伊實在
    承擔不起云云。
四、本院經查：
  (一)據證人甲○○即當場舉發受處分人違規行為之臺北縣政府警
    察局永和分局新生派出所警員到庭具結證稱：「當時因為我
    在保生路上停等紅燈，等到保生路方向綠燈時看到1 台自小
    貨車從保順路的方向闖越紅燈往保生路方向，當時保生路的
    車輛多了些，所以我跟在違規人後面一職到保生路5 巷口才
    將他攔停」、「因為那時候保生路是綠燈，仁愛路是紅燈保
    生路方向的車已經開始動了，違規人是直行往保生路，會影
    響到保生路直行車輛的路權，當時情況是蠻危險的」等情明
    確，並當庭提出現場圖1 份附卷足憑。此核當時五岔路口之
    號誌時相情形，經本院函詢臺北縣政府交通局於97年11月11
    日北交工字第0970832055號函附執行時制計畫顯示，晚間7
    時至11時間該路口之通行時相乃：(1)保生路雙向綠燈；(2)保
    生路北行、左右轉綠燈；(3)保順路往保生路方向綠燈；(4)仁
    愛路雙向綠燈，故證人甲○○所指受處分人闖紅燈之違規行
    為係發生於時相(4)轉換為時相(1)之際，於該2 時相下之保順
    路往保生路、中山路方向號誌均係紅燈，故堪佐證證人甲○
    ○證述受處分人闖紅燈之情節非虛。
  (二)受處分人雖辯稱伊行駛時係時相(3)云云。惟證人甲○○之取
    締經過，業經其具結指證歷歷，核與該路口號誌時相情形相
    符，已如前述。反觀受處分人所稱時相(3)、(4)之情形下，證
    人甲○○方向均係紅燈、仁愛路方向則為綠燈且車輛開始行
    駛，證人豈可能直行保生路取締受處分人？此顯與事實不合
    。對照可知，受處分人刻意混淆號誌時相而為有利於自己之
    主張，自非可採。又受處分人質疑警員舉發過程部分，亦據
    證人甲○○證稱：「我有閃警示燈，在車行狀況比較允許我
    攔下的時候我騎到側邊請他靠路邊停車」、「違規人不願意
    出事證件，我說我攔停他違規闖紅燈麻煩他出示證件，經過
    勸說後他才出示證件，我告發完畢後違規人說他沒有違規拒
    絕簽收，我有告知他申訴的辦法，罰單下面有附記」、「
    當事人當場有向我表示要請我出示照相，因為我們當時攔舉
    的話，因為我當時是騎車巡邏沒有辦法拍照，所以沒有採證
    照片，因為他的違規行為2 、3 秒就結束了，沒有辦法拍照
    」等情綦詳，核無不當之處。此外，受處分人經本院合法通
    知而未到庭陳述意見，亦未提出其他有利於己之證據，其辯
    解實不得遽採。
  (三)綜上，原處分機關認定受處分人於前開時、地有闖紅燈之行
    為，應堪認定，而依據首開道路交通管理處罰條例之規定，
    裁處罰鍰2 千7 百元，記違規點數3 點，核無不當。本件異
    議為無理由，應予駁回。
五、據上論斷，應依道路交通案件處理辦法第19條，裁定如主文
    。
中    華    民    國    97    年    11    月    28    日
                  交通法庭  法  官  林晏如
上正本與原本無異。
如不服本裁定，應於裁定送達後5日內向本院提出抗告狀。
                            書記官  楊盈茹
中    華    民    國    97    年    12    月    1     日


司法院資訊處製作；財團法人民間司法改革基金會備份。
